臺灣基隆地方法院民事裁定  
110年度消債更字第18號
聲  請  人  林旺誠  

代  理  人  鄭光評律師（法扶律師）
上列當事人因消費者債務清理事件，聲請更生，本院裁定如下：
    主  文
聲請人林旺誠自中華民國一百一十年五月十八日下午五時起開始
更生程序。
命司法事務官進行本件更生程序。
    理  由
一、按為使負債務之消費者得依消費者債務清理條例（下稱債清
    條例）所定程序清理債務，以調整其與債權人及其他利害關
    係人之權利義務關係，保障債權人之公平受償，謀求消費者
    經濟生活之更生及社會經濟之健全發展，特制定債清條例（
    參見債清條例第1 條）。次按債務人不能清償債務或有不能
    清償之虞者，得依債清條例所定更生或清算程序，清理其債
    務；債務人無擔保或無優先權之「本金及利息」債務總額未
    逾新臺幣（下同）12,000,000元者，於法院裁定開始清算程
    序或宣告破產前，得向法院聲請更生；債務人對於金融機構
    負債務者，在聲請更生或清算前，應向最大債權金融機構請
    求協商債務清償方案，或向其住、居所地之法院或鄉、鎮、
    市、區調解委員會聲請債務清理之調解；自債務人提出協商
    請求之翌日起，逾30日不開始協商，或自開始協商之翌日起
    逾90日協商不成立，債務人得逕向法院聲請更生或清算，債
    清條例第3 條、第42條第1 項、第151 條第1 項、第153 條
    定有明文。而依債清條例第2 條第1 項、第2 項規定，債清
    條例所稱消費者，指五年內未從事營業活動或從事營業額平
    均每月200,000 元以下之小規模營業活動之自然人。準此，
    五年內未從事營業活動或從事營業額平均每月200,000 元以
    下之小規模營業活動之自然人，倘有不能清償債務或有不能
    清償債務之虞，且客觀上並無濫用更生或清算程序之情事者
    ，自應使其藉由債清條例所定程序清理債務。第按法院開始
    更生程序之裁定，應載明其年、月、日、時，並即時發生效
    力；法院開始更生或清算程序後，得命司法事務官進行更生
    或清算程序，必要時得選任律師、會計師或其他適當之自然
    人或法人一人為監督人或管理人，債清條例第45條第1項、
    第16條第1項規定甚明。
二、聲請意旨略以：
    聲請聲請人即債務人前固曾向本院聲請債務清理之調解（本
    院110年度司消債調字第17號），惟銀行提出180期、零利率
    、每期清償12,603元之清償方案，然因聲請人無法負擔還款
    條件，故協商不成。而聲請人已有不能清償債務之情事，因
    聲請人無擔保或無優先權之債務總額未逾12,000,000元，且
    未經法院裁定開始清算程序或宣告破產，爰依法向本院聲請
    更生等語。
三、經查：
  ㈠聲請人主張其於本件聲請前五年俱未從事營業活動，復未經
    法院裁定開始清算程序或宣告破產，尤以本件無擔保或無優
    先權之債務總額未逾12,000,000元，且其雖向最大債權金融
    機構請求共同協商債務清償方案，但協商不成等情節，業據
    提出與其主張相符之財產及收入狀況說明書、債權人清冊、
　　前置協商不成立通知書、財團法人金融聯合徵信中心當事人
    綜合信用報告─債務清理條例前置協商專用債權人清冊、107
    、108年度綜合所得稅各類所得資料清單、全國財產稅總歸
    戶財產查詢清單、勞工保險被保險人投保資料表等件為證，
    ，堪信聲請人關此主張俱為真實。從而，本件聲請首即核與
    債清條例第2條第1項、第3條、第42條第1 項、第151條之程
    序要件相符；準此，本院所應次予評估者，當屬衡諸聲請人
    目前之全部收支暨其財產狀況，聲請人究否已不能維持人性
    尊嚴之最低生活條件，而有「不能清償債務或有不能清償之
    虞」等情形。 　　
　㈡聲請人現今究否不能維持人性尊嚴之最低生活條件，而有「
    不能清償債務或有不能清償之虞」等情形：
  1.本件聲請人無擔保或無優先權之「本金及利息債務」，累計
    已達2,267,665元，此有財團法人金融聯合徵信中心當事人
    綜合信用報告─債務清理條例前置協商專用債權人清冊、債
    權人清冊及臺灣士林地方法院109年度司票字第5368號民事
    裁定在卷可稽，是本件聲請人無擔保或無優先權之債務未逾
    12,000,000元，自堪認定。
  2.聲請人現今名下已無可供變現換價之土地、房屋等財產，此
    業據聲請人提出全國財產稅總歸戶財產查詢清單為證。準此
    ，聲請人現今已無足可抵充前揭債務之財產，當亦堪可認定
    。
  3.聲請人主張其每月之薪資約50,000元；而本院參酌聲請人提
    出之107、108年度綜合所得稅各類所得資料清單，亦難認聲
    請人有何短報其工作收入之情事。故本院乃逕依聲請人陳報
    之工作收入（50,000元），作為衡量聲請人現今是否業已入
    不敷出之基準。
  4.債清條例第64條之2第1項規定，「債務人必要生活費用，以
    最近一年衛生福利部或直轄市政府所公告當地區每人每月最
    低生活費一點二倍定之」，而衛生福利部公告之110年度臺
    灣省及新北市每人每月最低生活費則係13,288元及15,600元
    ，依此計算，聲請人每月必要生活費用為15,946元（計算式
    ：13,288元×1.2倍＝15,946元，小數點以下四捨五入），故
    聲請人每月必要性支出總計15,946元；參以聲請人陳報受扶
    養人為2人，其每月應支出之扶養費應為12,653元【計算式
    ：（15,600元×1.2÷4）＋（13,288元×1.2÷2）＝12,653元】，
    故可認聲請人每月必要性支出，總計應為28,599元。是於扣
    除聲請人每月必要性支出28,599元以後，聲請人每月至仍清
    償21,401元（計算式：50,000元－28,599元＝21,401元）。
　5.承前，聲請人無擔保或無優先權之本金及利息債務，累計已
    達2,267,665元，其中本金為1,906,168元。是如以銀行實務
    常見之信用卡及現金卡利率百分之15計算，前開本金債務每
    年所增加之利息為285,925元（計算式：1,906,168元×15%＝2
    85,925元，元以下四捨五入），平均每月增加之利息則為23
    ,827元（計算式：285,925元÷12＝23,827元）。換言之，聲
    請人每月可處分所得於繳付每月23,827元之利息後，並無剰
    餘，堪認聲請人客觀上確有不能清償債務之虞，而有藉助更
    生制度調整其與債權人間之權利義務關係俾重建其經濟生活
    之必要。
四、綜上所述，聲請人為五年內俱未從事營業活動之一般消費者
    ，復未經法院裁定開始清算程序或宣告破產，尤以本件無擔
    保或無優先權之「本金及利息債務」總額未逾12,000,000元
    ，且雖曾向本院聲請債務清理之調解而協商不成（本院110
    年度司消債調字第17號），此外，衡諸聲請人目前之全部收
    支暨其財產狀況，聲請人已不能維持人性尊嚴之最低生活條
    件，而有不能清償債務之虞，兼之本件查無債清條例第6 條
    第3項、第8條或第46條各款所定應駁回更生聲請之事由存在
    ，則債務人聲請更生，自屬有據，並應准許。又債務人於更
    生程序開始後，應另行提出足以為債權人會議可決或經法院
    認為公允之更生方案以供採擇，俾免更生程序進行至應行清
    算之程度（債清條例第61條規定參看），而本院司法事務官
    於進行更生程序、協助債務人提出更生方案時，亦應注意酌
    留債務人生活上應變所需之費用，並依社會常情衡量債務人
    之償債能力，依此協助債務人擬定公允之更生方案，期與債
    清條例重建債務人經濟生活之立法目的相合。
五、依債清條例第45條第1 項、第16條第1 項，裁定如主文。　
中　　華　　民　　國　　110 　年　　5 　　月　　17　　日
                  民事庭法  官   周裕暐
以上正本係照原本作成。
本件裁定不得抗告。
中　　華　　民　　國　　110 　年　　5 　　月　　18　　日
                        書記官   謝佳妮